臺灣高等法院刑事判決　　　　　　　　94年度上訴字第2531號
上　訴　人
即　被　告　甲○○
上列上訴人因毒品危害防制條例案件，不服臺灣基隆地方法院94
年度訴字第289號，中華民國94年6月30日第一審判決（起訴案號
：臺灣基隆地方法院檢察署94年度毒偵字第577號及移送併案審
理94年度毒偵字第1099號、第1904號、第1976號），提起上訴，
本院判決如下：
    主      文
原判決撤銷。
甲○○連續施用第一級毒品，累犯，處有期徒刑壹年貳月。扣案
之第一級毒品海洛因貳包（合計淨重陸點貳公克）、第一級毒
品海洛因殘渣袋乙只、第二級毒品安非他命壹包（淨重零點肆公
克）均沒收銷燬之，用以裝置上述海洛因及海洛因殘渣、安非他
命之包裝袋肆只、玻璃球吸食器壹個均沒收。
    事      實
一、甲○○前因2次施用第二級毒品安非他命案件，經原法院先
    後裁定送觀察、勒戒後，均認無繼續施用毒品之傾向，分別
    於民國89年1月25日、90年6月5日釋放，並由臺灣基隆地方
    法院檢察署檢察官各以89年毒偵緝字第5號及90年度毒偵緝
    字第78號為不起訴處分確定；又因施用第一級海洛因及第二
    級毒品安非他命案件，經原法院裁定送強制戒治（於92年8
    月11日停止處分交付保護管束，尚未執行完畢即於93年1月9
    日因毒品危害防制條例修正免除戒治），並由同署檢察官提
    起公訴，嗣經原法院判處有期徒刑6月確定，於93年8月9日
    執行完畢。詎其猶不知藉此戒除毒品惡習，復於前揭觀察、
    勒戒執行完畢釋放後5年內，基於施用第一級毒品海洛因及
    第二級毒品之概括犯意，自93年11月底某日起至94年7月16
    日17時2分許回溯96及24小時內某時止（除94年4月12日外）
    ，以將海洛因、安非他命一同置入玻璃球吸食器內，再以火
    烤吸取其散發煙霧之方式，在其基隆市仁愛區○○○路104
    巷88號5樓住處，連續同時施用第一級毒品海洛因及安非他
    命數次（約1星期施用1次）；又承前施用第二級毒品安非他
    命之犯意，於94年4月12日某時，在前揭相同處所，以將安
    非他命置入扣案之玻璃球吸食器內，再以火烤吸取其散發煙
    霧之方式，單獨施用第二級毒品安非他命1次。為警先後於9
    4年2月6日零時30分許、94年4月12日12時30分許，至其前揭
    住處、基隆市仁愛區○○○路114號依法執行搜索時查獲，
    前者扣得其所有供施用第一級毒品海洛因用之第一級毒品海
    洛因2包（合計淨重6.23公克）、海洛因殘渣袋1只；後者扣
    得其所有供施用第二級毒品安非他命用之第二級毒品安非他
    命1包（淨重0.4公克）、玻璃球吸食器1個，並均經採集其
    尿液送驗結果呈安非他命、甲基安非他命、嗎啡陽性反應；
    復因本案經原法院發佈通緝，於94年6月6日經通緝到案後採
    集其尿液送驗結果，同呈上開毒品陽性反應；再於94年7月1
    6日14時30分許，經警持搜索票，在基隆市○○路43巷8號搜
    索查獲，並將採集之尿液檢體經送驗結果亦呈上開毒品陽性
    反應。
二、案經基隆市警察局第二分局報請臺灣基隆地方法院檢察署檢
    察官偵查起訴及移送併辦。
    理      由
一、按刑事訴訟法第273條之1規定除被告所犯為死刑、無期徒刑
    、最輕本刑為3年以上有期徒刑之罪、或高等法院管轄第一
    審案件者外，於審判期日前之程序進行中，被告先就被訴事
    實為有罪之陳述時，審判長得告知被告簡式審判程序之旨，
    並聽取當事人、代理人、辯護人及輔佐人之意見後，裁定進
    行簡式審判程序。經查，本件被告甲○○被訴違反毒品危害
    防制條例一案，非前開不得進行簡式審判程序之案件，經被
    告於本院審理時就被訴事實為有罪之陳述，且經本院告知被
    告簡式審判程序之旨，聽取被告及檢察官之意見後，爰依上
    開刑事訴訟法第273條之1之規定，當庭裁定改依簡式審判程
    序審判之，合先敘明。
二、上揭犯罪事實，業據被告甲○○於原審及本院審理時坦承不
    諱，且有警員所採集尿液，經送臺灣尖端先進生技醫藥股份
    有限公司檢驗結果均呈安非他命、甲基安非他命、嗎啡陽性
    反應，有基隆市警察局偵辦毒品案件尿液檢體委驗單、基隆
    市警察局第二分局94年4月12日、同年6月6日、同年7月16日
    偵辦毒品案件尿液檢體對照表、臺灣尖端先進生技醫藥股份
    有限公司94年2月24日、同年4月29日、同年6月17日、同年7
    月26日濫用藥物尿液檢驗報告在卷足稽。並有扣案之第一級
    毒品海洛因2包（合計淨重6.23公克）、海洛因殘渣袋1只、
    第二級毒品安非他命1包（淨重0.4公克）、玻璃球吸食器1
    個，有基隆市警察局第二分局查獲涉嫌毒品危害防制條例毒
    品初步鑑驗報告單、法務部調查局94年4月22日調科壹字第
    320002740號鑑定通知書各1紙、原審搜索票、基隆市警察局
    第二分局搜索、扣押筆錄各2紙、搜索照片8張等在卷可憑。
    上開補強證據已足資擔保被告於原審及本院審理時所為之上
    開任意性自白具有相當程度之真實性，而得使本院確信被告
    前述自白之犯罪事實確屬真實，從而依刑事訴訟法第156條
    第1項「被告之自白，非出於強暴、脅迫、利誘、詐欺、疲
    勞訊問、違法羈押或其他不正之方法，且與事實相符者，得
    為證據。」及第2項「被告或共犯之自白，不得作為有罪判
    決之唯一證據，仍應調查其他必要之證據，以察其是否與事
    實相符。」規定，本院自得依被告前述自白及各該補強證據
    認定被告確有為施用海洛因及安非他命之犯行。本件事證明
    確，被告之犯行堪以認定。
三、按海洛因及安非他命分別係毒品危害防制條例第2條第2項第
    1款、第2款所定之第一級毒品、第二級毒品，被告予以施用
    ，核其所為，係犯毒品危害防制條例第10條第1項、第2項之
    施用第一級毒品罪及施用第二級毒品罪。其持有第一級毒品
    海洛因、第二級毒品安非他命係供施用，其持有第一級毒品
    、第二級毒品之低度行為分別為施用第一級毒品、第二級毒
    品之高度行為所吸收，不另論罪。其先後多次施用第一級毒
    品及第二級毒品之犯行，均時間緊接，犯罪構成要件相同，
    顯係基於概括犯意為之，為連續犯，應各論以一施用第一級
    毒品罪及一施用第二級毒品罪，並分別加重其刑。被告一行
    為同時觸犯上開二罪，為想像競合犯，應依刑法第55條之規
    定，從一重之施用第一級毒品罪處斷，公訴人認被告所犯前
    揭二犯行，犯意各別，罪名互異，請予分論併罰，尚有未洽
    ，在此敘明。末查被告曾受前揭犯罪事實所載有期徒刑之執
    行完畢，有本院被告全國前案紀錄表在卷可按，其於執行完
    畢後5年內再犯本件最重本刑為有期徒刑以上之罪，為累犯
    ，應依刑法第47條之規定遞加重其刑。另公訴人雖僅就被告
    於94年2月6日為警採尿前回溯24小時及96小時內施用第一級
    毒品海洛因及第二級毒品安非他命之犯行提起公訴，而未就
    前揭犯罪事實所載其餘時間施用第一級毒品海洛因及第二級
    毒品安非他命之犯行起訴（包括移送併案審理部分），然此
    部分之犯罪事實與起訴部分，有連續犯、想像競合犯之裁判
    上一罪關係，為起訴之效力所及，本院自應併予審究。原審
    予以被告論罪科刑，固非無見，惟查，原判決就被告自94年
    6月6日至同年94年7月16日17時2分許起回溯96及24小時內連
    續多次施用第一級毒品海洛因及第二級毒品安非他命之事實
    （即併案審理部分）未及併予審理，即有未合。被告上訴請
    求從輕量刑云云，係就原審適法範圍裁量權為爭執，雖無足
    取，惟原判決既有可議，應由本院將原判決撤銷改判。爰審
    酌被告前有多次施用毒品之前科，猶不知悔改而續為施用毒
    品，且將海洛因、安非他命同時混用，顯見其毒癮甚深，且
    無自我戒斷之能力及決心，自宜令其入監服較長徒刑以利其
    戒斷毒品惡習，並審酌其所犯施用毒品之犯罪係戕害自身健
    康之行為，於他人尚不致造成損害及被告犯後之態度等一切
    情狀，量處如主文第二項所示之刑，以示懲儆。至扣案之第
    一級毒品海洛因2包（合計淨重6.23公克）、海洛因殘渣袋1
    只內之海洛因殘渣、第二級毒品安非他命1包（淨重0.4公克
    ），均為查獲之毒品，應依毒品危害防制條例第18條第1項
    前段規定宣告沒收銷燬之；另扣案用以裝置上述海洛因、海
    洛因殘渣及安非他命之包裝袋4個、玻璃球吸食器1個，均為
    被告所有，前二者為供本案施用第一級毒品所用之物，後二
    者為供本案施用第二級毒品所用之物，業據被告供承在卷，
    爰均依刑法第38條第1項第2款規定予以宣告沒收。至於被告
    同時施用第一級毒品、第二級毒品所用之玻璃球吸食器，並
    未扣案，復無證據證據其尚存在，為免日後執行之困難，爰
    不予宣告沒收，附此敘明。
據上論斷，應依刑事訴訟法第369條第1項前段、第364條、第299
條第1項前段、第273條之1，毒品危害防制條例第10條第1項、第
2項、第23條第2項、第18條第1項前段，刑法第11條前段、第56
條、第55條、第47條、第38條第1項第2款，判決如主文。
本案經檢察官侯千姬到庭執行職務。
中　　華　　民　　國　　94　　年　　11　　月　　10　　日
　　　　　　　　　刑事第十七庭審判長法　官　鄭文肅
                                    法　官  施俊堯
                                    法　官  蘇隆惠
以上正本證明與原本無異。
如不服本判決，應於收受送達後十日內向本院提出上訴書狀，其
未敘述上訴之理由者並得於提起上訴後十日內向本院補提理由書
（均須按他造當事人之人數附繕本）。
                                    書記官　周素秋
中　　華　　民　　國　　94　　年　　11　　月　　11　　日
附錄本案論罪科刑法條：
毒品危害防制條例第10條第1項
施用第一級毒品者，處6 月以上5 年以下有期徒刑。
